臺灣臺中地方法院刑事判決
110年度訴字第1833號
公  訴  人  臺灣臺中地方檢察署檢察官
被      告  張志誠


指定辯護人  本院公設辯護人蔡育萍  
上列被告因傷害案件，經檢察官提起公訴（110年度偵字第29609
號），本院判決如下：
    主    文
張志誠犯傷害致重傷罪，處有期徒刑壹年拾月。緩刑伍年，緩刑
期間付保護管束，並應於緩刑期間內，依本院一一〇年度中司刑
移調字第一七五四號調解程序筆錄所載調解成立內容支付損害賠
償，及向指定之政府機關、政府機構、行政法人、社區或其他符
合公益目的之機構或團體提供義務勞務壹佰貳拾小時。
    犯罪事實
一、張志誠與劉鳳輝係朋友，二人於民國110年7月4日17時40分
    許，在劉鳳輝位於臺中市○○區○○路000巷00○0號之住處餐敘
    飲酒，期間二人因細故發生拉扯爭執，張志誠主觀上雖無重
    傷害之故意，惟客觀上應可預見若出拳毆擊他人之眼部，可
    能造成眼球之破裂或損傷而導致毀敗或嚴重減損視能之重傷
    害結果，惟主觀上疏未預見該重傷害之結果，基於傷害他人
    身體之犯意，徒手勒住劉鳳輝脖子，並出拳毆擊劉鳳輝之左
    眼、腹部，造成劉鳳輝之左眼球破裂合併眼內組織脫出、眼
    內出血，導致左眼創傷後疼痛、萎縮且視力無光感（失明）
    ，屬毀敗一目視能之重傷害。嗣於同日17時49分許，張志誠
    自行撥打110電話報案，並於有偵查犯罪權限之警員到場而
    尚未發覺其為犯罪行為人時，即主動向警員坦承犯行，而自
    願接受裁判，始悉上情。
二、案經劉鳳輝訴由臺中市政府警察局豐原分局報告臺灣臺中地
    方檢察署檢察官偵查起訴。
    理    由
壹、證據能力部分
    按被告以外之人於審判外之言詞或書面陳述，除法律有規定
    者外，不得作為證據；被告以外之人於審判外之陳述，雖不
    符刑事訴訟法第159條之1至第159條之4之規定，而經當事人
    於審判程序同意作為證據，法院審酌該言詞陳述或書面陳述
    作成時之情況，認為適當，亦得為證據，當事人、代理人或
    辯護人於法院調查證據時，知有第159條第1項不得為證據之
    情形，而未於言詞辯論終結前聲明異議者，視為有前項之同
    意，刑事訴訟法第159條第1項、第159條之5分別定有明文。
    本案後引具有傳聞性質之言詞或書面證據，均為被告以外之
    人審判外之陳述而屬傳聞證據，被告張志誠及辯護人於本院
    審理時均表示同意作為證據，本院審酌相關言詞或書面陳述
    作成時之情況，核無違法取證或其他瑕疵，認為以之作為證
    據為適當，前開具傳聞性質之相關言詞或書面陳述，自得作
    為證據。
貳、實體部分
一、上開犯罪事實，業據被告張志誠於本院審理時坦承不諱，核
    與證人即告訴人劉鳳輝於警詢及偵訊時、證人即告訴人之女
    劉○妍於警詢時之證述相符（見110年度偵字第29609號卷〈以
    下稱偵卷〉第25至30、59至61頁），並有臺中榮民總醫院110
    年11月16日中榮醫企字第1104203816號函檢附眼科就醫病歷
    資料、臺中榮民總醫院診斷證明書、臺中市豐原分局社口派
    出所110報案紀錄單、臺中市政府警察局豐原分局社口派出
    所受(處)理案件證明單、警員職務報告（110年7月27日、11
    0年12月24日）、案發現場照片、行動電話影像擷取畫面各1
    份在卷可稽（見偵卷第19、33至42、49頁；本院卷第21至76
    、125頁）。又告訴人之左眼遭被告毆擊後，造成左眼球破
    裂合併眼內組織脫出、眼內出血，導致左眼創傷後疼痛、萎
    縮且視力無光感（失明），依現今醫療，左眼視力已無恢復
    之可能等情，此有臺中榮民總醫院110年12月27日中榮醫企
    字第1104204440號函、臺中榮民總醫院診斷證明書各1份附
    卷足憑（見偵卷第33頁；本院卷第121頁），屬刑法第10條
    第4項第1款所定毀敗一目視能之重傷害。　　　　
二、按因犯罪致發生一定之結果，而有加重其刑之規定者，如行
    為人不能預見其發生時，不適用之，刑法第17條定有明文。
    次按刑法第277條第2項後段之傷害致重傷罪，係因犯罪致發
    生一定結果而為加重其刑之規定，屬於加重結果犯之一種。
    而加重結果犯，以行為人能預見其結果之發生為要件，所謂
    能預見乃指客觀情形而言，與主觀上有無預見之情形不同，
    若主觀上有預見，而結果之發生又不違背其本意時，則屬故
    意之範圍（最高法院47年台上字第920號判例意旨參照）。
    次按刑法第277條第2項後段規定之傷害致重傷罪，係對於犯
    普通傷害罪致發生重傷害結果所規定之加重結果犯，參酌同
    法第17條規定，以行為人所實施之普通傷害行為，乃「客觀
    上能預見」可能發生超越其犯意所生之較重結果即重傷害結
    果，但行為人「主觀上不預見」者為要件；即加重結果犯係
    以該行為人對於其行為所生，「客觀上有預見可能」之加重
    之結果，但行為人事實上因當時之疏忽致「未預見」為要件
    （最高法院96年度台上字第6924號判決意旨參照）。
三、本件被告雖徒手勒住告訴人脖子，並出拳毆擊告訴人之左眼
    、腹部，然衡酌被告與告訴人為朋友關係，二人係在餐敘飲
    酒期間因細故發生拉扯爭執，並無深仇大恨，已難認被告有
    重傷害之動機存在，又被告係以徒手傷害告訴人，並未使用
    工具加以攻擊，且告訴人除左眼受傷外，尚無其他身體部位
    成傷之情事，足見被告所使用之傷害手段亦非極為暴力兇殘
    ，堪認被告主觀上應係基於普通傷害犯意為之。然人體之眼
    部係極為脆弱之重要器官，稍有力量之外力撞擊眼部，即可
    能造成眼球之破裂或損傷而導致毀敗或嚴重減損視能之重傷
    害結果，此為一般人在客觀上所能預見。被告於本案案發當
    時已年滿40歲，且為國中畢業之教育程度，此有被告個人戶
    籍資料（完整姓名）查詢結果1份存卷可參（見本院卷第11
    頁），乃具有相當智識程度及生活經驗之成年人，是被告對
    於其出拳毆擊告訴人之眼部，將可能造成告訴人之眼球破裂
    或損傷而導致毀敗或嚴重減損視能之重傷害結果，在客觀上
    有預見之可能性，惟主觀上疏未預見此重傷害之結果，仍導
    致告訴人受有前揭重傷害之結果，被告之傷害行為與告訴人
    所受重傷害之結果間具有相當因果關係，自應就此重傷害之
    結果負責。綜上，足認被告前開任意性自白與事實相符，本
    件事證明確，被告之犯行堪以認定，應依法論科。
四、論罪科刑
　㈠核被告張志誠所為，係犯刑法第277條第2項後段之傷害致重
    傷罪。
　㈡刑之減輕事由
　⑴本件係被告自行撥打110電話報案，並於有偵查犯罪權限之警
    員到場而尚未發覺其為犯罪行為人時，即主動向警員坦承犯
    案等情，此有臺中市政府警察局豐原分局110年12月30日中
    市警豐分偵字第1100080237號函檢附警員職務報告（110年1
    2月24日）、臺中市政府警察局豐原分局社口派出所110報案
    紀錄單各1份在卷可按（見本院卷第123至128頁），又被告
    於警詢、偵訊、本院準備程序及審理時均有到庭接受詢問及
    訊問，而自願接受裁判，其係對於未經發覺之罪自首並接受
    裁判，依刑法第62條前段之規定，減輕其刑。
　⑵至辯護人雖請求依刑法第59條之規定，酌量減輕被告之刑。
    然按刑法第59條規定犯罪情狀可憫恕者，得酌量減輕其刑，
    固為法院依法得自由裁量之事項，然非漫無限制，必須犯罪
    另有特殊之原因與環境，在客觀上足以引起一般同情，認為
    即予宣告法定低度刑期尤嫌過重者，始有其適用。是為此項
    裁量減刑時，必須就被告全部犯罪情狀予以審酌在客觀上是
    否有足以引起社會上一般人之同情，而可憫恕之情形，始稱
    適法（最高法院88年度台上字第6683號判決意旨參照）。又
    按刑法第59條所規定之酌量減輕其刑，係裁判上之減輕，必
    以犯罪之情狀顯可憫恕，認為科以最低度刑仍嫌過重者，始
    有其適用。如別有法定減輕之事由者，應優先適用法定減輕
    事由減輕其刑後，猶嫌過重時，方得為之（最高法院98年度
    台上字第6342號判決意旨參照）。查刑法第277條第2項後段
    所定傷害致重傷罪之法定刑為「3年以上10年以下有期徒刑
    」，本院審酌傷害致重傷罪之法定最輕本刑為有期徒刑3年
    ，被告依前述減輕事由減輕其刑後，法定最低刑度可量至有
    期徒刑1年6月，經考量被告於本案犯罪時，業已成年而思慮
    成熟，竟率而對告訴人為前揭傷害行為，導致告訴人左眼失
    明之重傷害結果，造成無法回復之損害，對告訴人之身體法
    益侵害甚鉅，是依本案犯罪情節，認量處其最低刑度有期徒
    刑1年6月，尚無情輕法重，在客觀上足以引起一般同情，認
    如科以最低刑度仍嫌過重而顯可憫恕之情形，故不依刑法第
    59條之規定酌量減輕其刑。
　㈢爰審酌被告與告訴人餐敘飲酒期間，因細故發生拉扯爭執，
    被告竟率而徒手勒住告訴人脖子，並出拳毆擊告訴人之左眼
    、腹部，導致告訴人左眼失明之重傷害結果，造成無法回復
    之損害，對告訴人之身體法益侵害甚鉅，所為應予非難，惟
    念及被告犯後坦承犯行，已與告訴人調解成立，迄今均按期
    給付調解金額，此有本院110年度中司刑移調字第1754號調
    解程序筆錄、本院電話紀錄各1份附卷可查（見本院卷第159
    至160、163頁），態度尚佳，告訴人於本院審理時亦表示願
    意原諒被告等語（見本院卷第149頁），復斟酌被告犯罪之
    動機、目的、手段、情節、所生損害，暨其於本院審理時自
    述之智識程度、家庭經濟狀況（見本院卷第150頁）等一切
    情狀，量處如主文所示之刑。 
　㈣查被告未曾因故意犯罪受有期徒刑以上刑之宣告一節，此有
    臺灣高等法院被告前案紀錄表1份在卷可佐（見本院卷第13
    頁），其僅因一時失慮，致罹刑典，且於犯後坦承犯行，已
    與告訴人調解成立，迄今均按期給付調解金額，告訴人於本
    院審理時亦表示同意給予被告緩刑之宣告等語（見本院卷第
    149頁），足認被告知所悔悟，經此偵審程序及刑之宣告後
    ，當知所警惕，信無再犯之虞，本院因認所宣告之刑以暫不
    執行為適當，爰依刑法第74條第1項第1款規定，諭知緩刑5
    年，以啟自新。又為督促被告確實履行上開調解成立內容，
    以兼顧告訴人之權益，及促使被告建立尊重法治之觀念並從
    中習取教訓，併依刑法第74條第2項第3款、第5款之規定，
    諭知被告應於緩刑期間內，依本院110年度中司刑移調字第1
    754號調解程序筆錄所載調解成立內容支付損害賠償，及向
    指定之政府機關、政府機構、行政法人、社區或其他符合公
    益目的之機構或團體提供義務勞務120小時。另依刑法第93
    條第1項第2款之規定，宣告被告在緩刑期間付保護管束，俾
    能由觀護人予以適當督促，並發揮附條件緩刑制度之立意，
    以期符合本件緩刑目的。被告如有違反上開所定負擔情節重
    大，足認原宣告之緩刑難收其預期效果，而有執行刑罰之必
    要者，依刑法第75條之1第1項第4款之規定，得撤銷其緩刑
    宣告，附此敘明。
據上論斷，應依刑事訴訟法第299條第1項前段，刑法第277條第2
項後段、第62條前段、第74條第1項第1款、第2項第3款、第5款
、第93條第1項第2款，判決如主文。
本案經檢察官陳振義提起公訴，經檢察官林煒容到庭執行職務。
中    華    民    國   111    年    3     月    17    日
                  刑事第十一庭  審判長法  官  曹錫泓
　　　　　　　　　                    法  官  許曉怡
　　　　　　　　　                    法  官  林依蓉
以上正本證明與原本無異。
如不服本判決應於收受送達後20日內向本院提出上訴書狀，並應
敘述具體理由；其未敘述上訴理由者，應於上訴期間屆滿後20日
內向本院補提理由書（均須按他造當事人之人數附繕本）「切勿
逕送上級法院」。
                                      書記官  林  俐
中    華    民    國    111   年    3     月    17   日
附錄本案論罪科刑法條全文：
刑法第277條
傷害人之身體或健康者，處5年以下有期徒刑、拘役或50萬元以
下罰金。
犯前項之罪，因而致人於死者，處無期徒刑或7年以上有期徒刑
；致重傷者，處3年以上10年以下有期徒刑。